【裁判字號】    98,審訴,4602
【裁判日期】    990112
【裁判案由】    毒品危害防制條例
【裁判全文】
臺灣高雄地方法院刑事判決          98年度審訴字第4602號
公  訴  人  臺灣高雄地方法院檢察署檢察官
被      告  甲○○
上列被告因毒品危害防制條例案件，經檢察官提起公訴（98年度
毒偵字第4946號），嗣因被告就被訴事實均為有罪之陳述，經本
院告知簡式審判程序之旨，並聽取公訴人及被告之意見後，合議
庭裁定由受命法官獨任依簡式審判程序審理，判決如下：
    主  文
甲○○施用第一級毒品，處有期徒刑捌月，扣案殘留有第一級毒
品海洛因之注射針筒壹支及殘渣袋壹個，均沒收銷燬之；扣案之
注射針筒壹支，沒收之。又施用第二級毒品，處有期徒刑肆月。
應執行有期徒刑拾月，扣案殘留有第一級毒品海洛因之注射針筒
壹支及殘渣袋壹個，均沒收銷燬之；扣案之注射針筒壹支，沒收
之。
    事  實
一、甲○○前於民國88年間，因施用毒品案件，經本院裁定送勒
    戒處所施以觀察、勒戒後，認無繼續施用毒品之傾向，於88
    年9月14日執行完畢釋放，由臺灣高雄地方法院檢察署檢察
    官以88年度毒偵字第478號為不起訴處分確定。又於90年間
    ，因施用毒品案件，經本院以90年度毒聲字第6467號裁定送
    勒戒處所施以觀察、勒戒後，認無繼續施用毒品之傾向，於
    91年1月4日執行完畢釋放，由臺灣高雄地方法院檢察署檢察
    官以90年度毒偵字第4435號為不起訴處分確定。詎其仍不知
    悔改，竟分別基於施用第一級毒品海洛因及施用第二級毒品
    甲基安非他命之犯意，於98年8 月3 日上午7 時許，在其高
    雄縣燕巢鄉○○村○○路2 巷55號住處內，以針筒注射之方
    式，施用第一級毒品海洛因1 次後；又於同年8 月3 日17時
    許，在高雄縣燕巢鄉鳳山厝友人住處內，以玻璃球燒烤吸食
    煙霧之方式，施用第二級毒品甲基安非他命1 次。嗣於同年
    8 月4 日17時許，在高雄市○○區○○路與立民路口之「立
    民公園」內，為警查獲，並當場扣得殘留有第一級毒品海洛
    因之注射針筒1 支、殘渣袋1 個及甲○○所有預備供其施用
    第一級毒品海洛因所用之注射針筒1 支，另徵得其同意採尿
    送驗，結果呈嗎啡、可待因、安非他命及甲基安非他命陽性
    反應，始悉上情。
二、案經高雄市政府警察局楠梓分局報請臺灣高雄地方法院檢察
    署檢察官偵查起訴。
    理  由
一、本件被告甲○○所犯均係死刑、無期徒刑、最輕本刑為3 年
    以上有期徒刑以外之罪，其於準備程序就前揭被訴事實為有
    罪之陳述，經受命法官告知簡式審判程序之旨，並聽取其與
    公訴人之意見後，本院認無不得或不宜改依簡式審判程序進
    行之處，爰依刑事訴訟法第273 條之1 第1 項之規定，裁定
    由受命法官獨任進行簡式審判程序，合先敘明。
二、上揭事實，已據被告甲○○於本院審理中坦承不諱，且其於
    查獲時為警所採驗之尿液，經送往高雄市立凱旋醫院以GC/M
    S方法（氣相層析/質譜儀法）檢驗，結果確呈第一級毒品海
    洛因代謝後之嗎啡、可待因陽性反應及第二級毒品甲基安非
    他命代謝後之安非他命、甲基安非他命陽性反應，此有高雄
    市立凱旋醫院98年8月24日濫用藥物尿液檢驗報告、高雄市
    政府警察局楠梓分局偵辦毒品案件嫌疑人尿液採證代碼對照
    表（尿液編號D98280）各1 份附卷可稽，並有注射針筒2 支
    及殘渣袋1 個扣案足憑。又扣案之注射針筒1 支、殘渣袋1
    個，其上均殘留有第一級毒品海洛因，復有高雄醫學大學附
    設中和紀念醫院檢驗報告、高雄市立凱旋醫院濫用藥物成品
    檢驗鑑定書各1 份在卷憑考，足認被告上開自白核與事證相
    符。又被告曾受如事實欄所載之觀察、勒戒處分執行完畢後
    5 年內，再犯施用毒品罪而經依法送觀察、勒戒處分執行完
    畢等事實，亦有卷附本院院內索引卡紀錄表、臺灣高等法院
    被告前案紀錄表各1 份在卷可按。按毒品危害防制條例第20
    條、第23條於93年1 月9 日修正施行後，將施用毒品之刑事
    處遇程序，區分為「初犯」及「五年內再犯」、「五年後再
    犯」3 種，其立法理由謂：「初犯」經觀察、勒戒或強制戒
    治執行完畢釋放後，「五年內再犯」者，因其再犯率甚高，
    原實施之觀察、勒戒及強制戒治既已無法收其實效，爰依法
    追訴或裁定交付審理。至於經觀察、勒戒或強制戒治執行完
    畢釋放後，「五年後再犯」者，前所實施之觀察、勒戒或強
    制戒治已足以遮斷其施用毒品之毒癮，為期自新及協助其斷
    除毒癮，仍適用「初犯」規定，先經觀察、勒戒或強制戒治
    之程序。從而依修正後之規定，僅限於「初犯」及「五年後
    再犯」二種情形，始應先經觀察、勒戒或強制戒治程序。倘
    被告於5 年內已再犯，經依法追訴處罰，縱其第3 次再度施
    用毒品之時間，在初犯經觀察、勒戒或強制戒治執行完畢釋
    放5 年以後，已不合於「五年後再犯」之規定，且因已於「
    五年內再犯」，顯見其再犯率甚高，原實施觀察、勒戒或強
    制戒治，已無法收其實效，即應依該條例第10條處罰（最高
    法院95年第7 次刑事庭會議決議參照）。從而，被告於前開
    初犯經觀察、勒戒處分執行完畢釋放後「五年內再犯」施用
    毒品罪，並經依法送觀察、勒戒處分執行完畢，而本件被告
    再度施用毒品犯行，已不合於「五年後再犯」之規定，揆諸
    前揭說明即應依毒品危害防制條例第10條加以處罰。職是，
    本件事證明確，被告犯行洵堪認定，應依法論科。
三、核被告所為，係犯毒品危害防制條例第10條第1項施用第一
    級毒品罪及同條第2項施用第二級毒品罪。其施用第一級毒
    品海洛因與第二級毒品甲基安非他命前分別持有海洛因、甲
    基安非他命之低度行為，應為施用之高度行為所吸收，均不
    另論罪。又被告所犯前揭2罪犯意各別，且行為互殊，觸犯
    構成要件相異之罪名，應予分論併罰。爰審酌被告前因施用
    毒品案件，迭經2次觀察、勒戒後，竟再為本件犯行，足見
    其戒絕毒癮之意志不堅，未能體悟施用毒品對自己、家人造
    成之傷害及社會之負擔，自屬可議；惟念其於犯後坦承犯行
    態度良好，及施用毒品本質上係屬戕害自身健康之行為，尚
    未直接危害他人，反社會性程度應屬較低等一切情狀，分別
    量處如主文所示之刑，並定其應執行之刑，以資懲儆。
四、扣案殘留有第一級毒品海洛因之注射針筒1支、殘渣袋1個，
    客觀上已難以析離，自應與第一級毒品海洛因同視，爰依毒
    品危害防制條例第18條第1 項前段規定，均沒收銷燬之。另
    扣案之注射針筒1 支，為被告所有，預備供其施用第一級毒
    品所用之物，業據被告供承在卷，應依刑法第38條第1 項第
    2 款規定宣告沒收。
據上論斷，應依刑事訴訟法第273條之1第1項、第299條第1項前
段，毒品危害防制條例第10條第1項、第2項、第18條第1項前段
，刑法第11條、第51條第5款、第38條第1項第2款，判決如主文
。
本案經檢察官杜妍慧到庭執行職務。
中    華    民    國    99    年    1    月    12    日
                  刑事第十庭    法  官  李代昌
以上正本證明與原本無異。
如不服本判決應於收受本判決後10日內向本院提出上訴書狀，並
應敘述具體理由，如未敘述上訴理由者，應於上訴期間屆滿後20
日內補提理由書狀於本院（均須按他造當事人之人數附繕本）「
切勿逕送上級法院」。
中    華    民    國    99    年    1    月    12    日
                                書記官  黃振祐
附錄本判決論罪之法條：
毒品危害防制條例第10條
施用第一級毒品者，處6月以上5年以下有期徒刑。
施用第二級毒品者，處三年以下有期徒刑。

司法院資訊處製作；財團法人民間司法改革基金會備份。
